【裁判字號】    89,訴緝,189
【裁判日期】    901203
【裁判案由】    侵占
【裁判全文】
臺灣臺北地方法院刑事判決                        八十九年度訴緝字第一八九號
    公  訴  人  臺灣臺北地方法院檢察署檢察官
    被      告  丁○○
    選任辯護人  吳發隆
右列被告因侵占案件，經檢察官提起公訴（七十八年度偵字第一一三二三、一一二九
二號）及移請併案審理（臺灣臺北地方法院檢察署七十八年度偵字第一二九三○、一
二九三一、一四七三二號及臺灣板橋地方法院檢察署七十九年度偵字第一八○七、二
四四七號），本院判決如左：
    主  文
丁○○無罪。
    理  由
一、公訴意旨如附件起訴書影本所載。因認被告丁○○涉有刑法第三百三十六條第二
    項之業務侵占及第一百七十一條之誣告罪嫌。
二、按犯罪事實應依證據認定之，無證據不得推定其犯罪事實。又不能證明被告犯罪
    者，應諭知無罪之判決，刑事訴訟法第一百五十四條、第三百零一條第一項分別
    定有明文。又所謂認定犯罪事實之證據，係指足以認定被告確有犯罪行為之積極
    證據而言，該項證據自須適合於被告犯罪事實認定，始得採為斷罪資料；又苟未
    能發現相當證據，或證據不足以證明，自不能以推測或擬制之方法，以為裁判基
    礎；且在訴訟上用以證明事實之證據，須於通常一般之人均不致於有所懷疑，而
    得確信其為真實之程度者，始得據以為有罪之認定，倘其證明尚未達到此一程度
    ，而有合理之懷疑性存在，致使無從為有罪之確信時，即應為無罪之判決。最高
    法院二十九年上字第三一０五號、四十年台上字第八六號、七十六年台上字第四
    九八六號判例意旨參照。公訴人認被告丁○○涉有前開犯嫌無非係以業經被害人
    乙○○指訴綦詳，並經證人卞猛、鄭學鑑、陳素娥、翁素蓮、林周春華證述屬實
    ，並有支票及退票理由單、掛失止付申報書等在卷可資佐證，以為論據。
三、訊據被告丁○○固坦承前為協和公司業務並使用系爭支票之事實，惟堅詞否認有
    何侵占及誣告犯行，辯稱：系爭支票二紙為伊與出租業者合意將協和公司批售之
    錄影帶轉售流片予ＭＴＶ業者後，應得之傭金，且繳回公司支票按規定要寫抬頭
    ，並註明禁止背書轉讓，故系爭支票不屬協和公司所有；而伊亦無向公司謊報支
    票遺失等語。經查：告訴人代表人即協和公司負責人甲○○（公訴人將協和公司
    員工乙○○誤為被害人）及證人即時任協和公司總經理丙○○（甲○○之夫）屢
    經本院傳喚，以其等已經移居紐西蘭多年拒絕到庭陳述，並以既不識被告丁○○
    ，亦不知有何侵占公司票款、誣告之事相應，有本院傳票、告訴人代表人甲○○
    及證人丙○○之親筆信件附卷可考，而協和公司應收款票據依公司規定應以公司
    為受款人並禁止背書轉讓一情，並經證人即協和公司法務人員戊○於本院審理到
    庭結證屬實（見本院九十年一月十九日、五月二十八日訊問筆錄），復參諸卷附
    系爭ＲＲ0000000號支票影本一紙（七十八年度偵字第一一三二三號偵查
    卷第八頁），非惟受款人欄空白未見協和公司之記載，甚且缺乏禁止背書轉讓註
    記，揆此交互以觀，則本案系爭支票究否協和公司所有，已滋疑竇，告訴代表人
    及關鍵證人均拒絕到庭陳述對該支票有何權利，被告究否涉有侵占犯嫌，無從認
    定。其次，證人戊○迭於本院調查中證陳向銀行申報掛失止付，均係老闆甲○○
    、丙○○所指示，其與乙○○至警局報案及於偵查中證述被告謊稱支票遺失誣告
    一事亦是由甲○○、丙○○二人所告知等語（見同上開本院訊問筆錄），可見協
    和公司員工戊○、乙○○證指係被告謊報支票遺失云云，核屬傳聞之詞，不免有
    誤，殊難憑採；其二人前去掛失止付，亦顯與被告無涉。至證人卞猛、鄭學鑑、
    陳素娥、翁素蓮、林周春華於警訊、偵查之證詞，均僅為曾使用被告丁○○交付
    之支票之情事，自不足遽為被告之不利事實認定。況且遍觀全卷，既乏被告侵占
    協和公司票款之事證，亦無其未指定犯人誣告之積極證據，斷不能僅因乙○○、
    卞猛、鄭學鑑、陳素娥、翁素蓮、林周春之單純言詞指證，而無其他證據情況下
    ，即率爾認定被告之侵占、誣告犯行。承前各情，本院查無任何證據足以證明被
    告丁○○有何公訴人所指犯嫌，要難以該等罪名相繩，按諸首揭說明，不能證明
    犯罪，則應諭知無罪之判決，以期適法。
四、併案之臺灣臺北地方法院檢察署七十八年度偵字第一二九三○、一二九三一、一
    四七三二號及臺灣板橋地方法院檢察署七十九年度偵字第一八○七、二四四七號
    部分，因本件被告被訴業務侵占及誣告部分，業經本院判處無罪，理由已如前述
    ，則併辦侵占部分與本件要無裁判上一罪之關係，上開併辦意旨本院無從審酌，
    應各檢還移案機關另行偵查處理，附此敘明。
據上論斷，應依刑事訴訟法第三百零一條第一項，判決如主文。
本案經檢察官侯少卿到庭執行職務
中      華      民      國      九十      年      十二    月      三    日
                                      臺灣臺北地方法院刑事第四庭
                                          法  官   吳  定  亞
右正本證明與原本無異。
如不服本判決，應於判決送達後十日內，向本院提出上訴狀。
                                          書記官   巫  美  華
中      華      民      國    九十      年      十二    月      五    日


司法院資訊處製作；財團法人民間司法改革基金會備份。
